【裁判字號】    89,上訴,2405
【裁判日期】    890605
【裁判案由】    違反槍砲彈藥刀械管制條例
【裁判全文】
臺灣高等法院刑事判決                  八十九年度上訴字第二四五號
    上  訴  人
    即  被  告  乙○○
    選任辯護人  施習盛
右上訴人因違反槍砲彈藥刀械管制條例案件，不服臺灣板橋地方法院八十九年度訴字
第五二八號，中華民國八十九年六月五日第一審判決（起訴案號：臺灣板橋地方法院
檢察署八十九年度偵字第二七四四號）提起上訴，本院判決如左：
    主  文
上訴駁回。
    事  實
一、乙○○曾因違反麻醉藥品管理條例案件，經臺灣板橋地方法院於民國（下同）八
    十三年九月二十三日判處有期徒刑五月，而於八十三年十二月二十八日執行完畢
    ，仍不知悔改；於八十八年十一月間，甲○○（業經原法院判處有期徒刑壹年貳
    月，併科罰金新台幣參萬元，緩刑四年確定）將其所持有可發射子彈具有殺傷力
    之仿WALTHER 廠半自動手槍製造之改造玩具手槍（ＦＳ─九六０七型，獲案槍枝
    管制編號0000000000）一枝（含彈匣一個），攜至台北縣中和市○○
    街八一巷七號三樓乙○○住處，委請乙○○寄藏，乙○○竟受甲○○之委託，而
    未經許可將前開手槍寄藏在其上址住處內，嗣於八十九年一月二十九日二十時四
    十分許，在上開乙○○住處內，為警查獲，並扣得前開改造之玩具手槍一枝（Ｆ
    Ｓ─九六０七型，獲案槍枝管制編號0000000000，含彈匣一個）。
二、案經台北縣警察局中和分局報請台灣板橋地方法院檢察署檢察官偵查起訴。
    理  由
一、訊之被告乙○○在本院審理中矢口否認有違反槍砲彈藥刀械管制條例犯行，辯稱
    ：本案槍枝確實因小孩玩耍時不慎掉落，槍管處斷裂兩次；經送內政部警政署刑
    事警察局鑑定結果亦認定「本案槍枝乃金屬玩具手槍將槍管車通改造而成，經檢
    視槍管內有裂痕，且經黏合」，該槍枝既係將槍管車通改造而成，顯見槍管部分
    乃槍枝之關鑑所在，則槍管既有斷裂痕跡，是否具有發射子彈功能，即顯有疑問
    ；況被告主觀意識中，僅認係單純幫甲○○寄放玩具手槍，甚至還拿給小孩子玩
    ，並未認知該手槍是否具有殺傷力，亦即被告對本案違法性並無認識云云。惟查
    ，被告獲案之初於警訊中即坦承：（獲案槍枝）是在我住處房間床舖下起獲；甲
    ○○是將該把手槍暫放在我住處；甲○○說暫時寄放我那裡，等另找到存放之地
    ，再移；甲○○是於民國八十八年十一月間持該把手槍至我住處找我言明暫時寄
    放，等找到他處再行移走存放；甲○○只告訴我說這把手槍是他朋友給他的；在
    這寄放期間內，甲○○陸陸續續有到我住處，並有查看手槍是否還在我房內，沒
    有取出等語（見偵查卷第七頁）；其供述核與原審同案被告甲○○所供情節相符
    ，並有前開改造之玩具手槍一枝（ＦＳ─九六０七型，獲案槍枝管制編號000
    0000000，含彈匣一個）扣案可資佐證。復查，扣案之槍枝經送內政部警
    政署刑事警察局鑑驗結果，認手槍（獲案槍枝編號0000000000）係以
    仿WALTHER 廠半自動手槍製造之改造玩具手槍（ＦＳ─九六０七型），將槍管車
    通改造而成，其擊發機械正常，具發射子彈功能，認具殺傷力；送鑑子彈一顆，
    認係金屬彈殼、彈頭組合而成之土製子彈，經試射結果，無法擊發，依現狀認不
    具殺傷力，有該局八十九年二月十日刑鑑字第一三五一五號鑑驗通知書一紙附卷
    可稽（見偵查卷第三十頁）。又，扣案槍枝經檢視槍管內有裂痕，且經黏合修復
    ，仍如內政部警政署刑事警察局八十九年二月十日刑鑑字第一三五一五號鑑驗通
    知書所示；其擊發機械正常，具發射子彈功能，認具殺傷力，亦有該局八十九年
    九月十四日（八九）刑鑑字第一三二八二五號在卷可證（見本院卷）。則扣案槍
    枝確實具有殺傷力，並不因該槍管內有裂痕，且經黏合修復，而有影響。再查，
    原審同案被告甲○○於警訊中供稱：我告訴乙○○該手槍、彈匣、子彈暫放他家
    ；乙○○有好幾次打電話給我，叫我去取回該手槍云云（見偵查卷第十頁）。被
    告於警訊中亦曾供陳：甲○○說暫時寄放我那裡，等另找到存放之地，再移；甲
    ○○是於民國八十八年十一月間持該把手槍至我住處找我言明暫時寄放，等找到
    他處再行移走存放等語（見偵查卷第七頁）。果若被告確實以為甲○○託寄之槍
    枝僅係無用之玩具，豈有約定伺俟甲○○覓得地方之後即行移置，且多次催促甲
    ○○儘速取回之理。被告所辯：並未認知該手槍是否具有殺傷力，伊對本案違法
    性並無認識云云，顯非事實，委不足採。本件事證明確，被告犯行洵堪認定。
二、核被告乙○○所為，係犯槍砲彈藥刀械管制條例第十一條第四項之未經許可，寄
    藏可發射子彈具有殺傷力之槍枝罪。又查，被告乙○○曾因違反麻醉藥品管理條
    例案件，經臺灣板橋地方法院於八十三年九月二十三日判處有期徒刑五月，而於
    八十三年十二月二十八日執行完畢，有本院被告全國前案紀錄表在卷可稽，其於
    有期徒刑執行完畢後，五年內再犯本件有期徒刑以上之罪，為累犯，依法加重其
    刑。
三、原審基此適用槍砲刀械管制條例第十一條第四項、刑法第十一條前段、第四十七
    條、第四十二條第二項、第三十八條第一項第一款、罰金罰鍰提高標準條例第二
    條、現行法規所定貨幣單位折算新臺幣條例第二條之規定，並審酌被告之品行、
    犯罪之動機、目的（係在受託寄藏）、手段（寄藏在自己家中），所生之危害（
    對社會治安有重大危害）及犯罪後之態度等一切情狀，量處有期徒刑壹年貳月，
    併科罰金新台幣參萬元；並諭知罰金如易服勞役，以新台幣玖佰元即銀元佰元
    折算壹日。復以扣案仿ＷＡＬＴＨＥＲ廠半自動手槍製造之玩具手槍一枝（含彈
    匣一個），係違禁物，應依刑法第三十八條第一項第一款之規定沒收之。另敘明
    「按犯槍砲彈藥刀械管制條例第七條、第八條、第十條、第十一條、第十二條第
    一項至第三項、第十三條第一項至第三項，經判處有期徒刑者，應於刑之執行完
    畢或赦免後，令入勞動場所，強制工作，其期間為三年，同條例第十九條第一項
    固有明文規定。惟保安處分係對受處分人將來之危險性所為拘束其身體、自由等
    之處置，以達教化與治療之目的，為刑罰之補充制度。本諸法治國家保障人權之
    原理及刑法之保護作用，其法律規定之內容，應受比例原則之規範，使保安處分
    之宣告，與行為人所為行為之嚴重性，行為人所表現之危險性，及對於行為人未
    來行為之期待性相當。因而對槍砲彈藥刀械管制條例第十九條第一項所定，不問
    對行為人有無預防矯治其社會危險性之必要，一律宣付強制工作三年，致限制其
    中不具社會危險性之受處分人之身體、自由部分，其所採措施與所欲達成預防矯
    治之目的及所需程度，不合憲法第二十三條所定之比例原則，不予適用（即違反
    憲法規定）。但同條例第十九條第一項所列舉之罪，若依個案情節審查符合比例
    原則部分，仍應適用該條例之規定宣告保安處分，業經司法院大法官會議於八十
    七年十二月十八日作成釋字第四七一號解釋有案。衡諸本件被告甲○○雖未經許
    可持有殺傷力之改造玩具手槍，惟其前無犯罪科刑之紀錄，已如前述，復未持前
    揭手槍實施犯行，本案係其第一次違反槍砲彈藥刀械管制條例，是以難認被告甲
    ○○有此犯罪之習慣；另被告乙○○寄藏槍砲犯行，係寄藏玩具手槍，且其行為
    結果僅寄藏改造完成可發射子彈具有殺傷力之手槍一支，其行為對社會尚未造成
    甚大之危險性，本院斟酌其二人行為之嚴重性及所表現之危險性，認尚無對被告
    施予保安處分加以矯治之必要性，故未併予諭知強制工作之保安處分」云云，其
    認定事實、適用法律及量處刑期均為妥適。被告之上訴意旨否認犯罪，並無理由
    ，應予駁回。
據上論斷，應依刑事訴訟法第三百六十八條，判決如主文。
本案經檢察官柯晴男到庭執行職務。
中    華    民    國    八十九    年        十      月        十二      日
                            臺灣高等法院刑事第十二庭
                                審判長法  官  劉  景  星
                                      法  官  何  菁  莪
                                      法  官  陳  博  志
右正本證明與原本無異。
如不服本判決應於收受送達後十日內向本院提出上訴書狀，其未敘述上訴之理由者並
得於提起上訴後十日內向本院補提理由書（均須按他造當事人之人數附繕本）。
                                      書記官  陳  嘉  文
中    華    民    國    八十九年        十      月        十六      日
附錄：本案論罪科刑法條全文
修正後槍砲彈藥刀械管制條例第十一條第四項
未經許可，製造、販賣或運輸第四條第一款所稱其他可發射金屬或子彈具有殺傷力之
各式槍砲者，處五年以上有期徒刑，併科新臺幣一千萬元以下罰金。
未經許可，轉讓、出租或出借前項所列槍砲者，處三年以上十年以下有期徒刑，併科
新臺幣七百萬元以下罰金。
意圖供自己或他人犯罪之用，而犯前二項之罪者，處無期徒刑或七年以上有期徒刑，
併科新臺幣一千萬元以下罰金。
未經許可，持有、寄藏或意圖販賣而陳而列第一項所列槍砲者，處一年以上七年以下
有期徒刑，併科新臺幣七百萬元以下罰金。
第一項至第三項之未遂犯罪之。


司法院資訊處製作；財團法人民間司法改革基金會備份。
